【裁判字號】    95,交上易,212
【裁判日期】    951212
【裁判案由】    過失傷害
【裁判全文】
臺灣高等法院刑事判決               95年度交上易字第212號
上  訴  人
即  被  告    甲○○
          （原名廖薰）
                        之53.
上列上訴人因過失傷害案件，不服臺灣臺北地方法院九十五年度
交易字第一五八號，中華民國九十五年五月廿六日第一審判決（
起訴案號：臺灣臺北地方法院檢察署九十四年度偵字第一二四０
七號），提起上訴，本院判決如下：
    主  文
上訴駁回。
甲○○緩刑貳年。
    事實及理由
一、本案經本院審理結果，認第一審以上訴人即被告甲○○（原
    名廖薰）犯刑法第二百八十四條第一項前段（原判決漏繕前
    段）之過失傷害罪，以一過失行為致二人受傷及依無照駕駛
    先行加重，再因符自首予減輕其刑後，判處有期徒刑四月，
    如易科罰金，以三百元折算一日，認事用法及量刑均無不當
    ，應予維持，並引用第一審判決書記載之事實、證據及理由
    （如附件）。
二、茲補充說明，刑法第四十一條第一項易科罰金之規定，業於
    九十五年七月一日修正施行，被告行為時，易科罰金之折算
    標準，修正前罰金罰鍰提高標準條例第二條前段（現已刪除
    ）規定，就其原定數額提高為一百倍折算一日，則本件被告
    之易科罰金折算標準，應以銀元三百元折算一日，經折算為
    新臺幣後，應以新臺幣九百元折算一日。而被告行為後九十
    五年七月一日修正公布施行之刑法第四十一條第一項前段則
    規定：「……，得以新臺幣一千元、二千元或三千元折算一
    日，易科罰金。」比較修正前後之易科罰金折算標準，以修
    正公布施行前之規定，較有利於被告，故應依刑法第二條第
    一項前段，適用修正前刑法第四十一條第一項前段規定，定
    其折算標準。
三、本案原審認事用法均無違誤，科刑亦稱妥適（除不及為新舊
    法之比較，已由本院為補充說明，惟因比較結果仍應適用修
    正前刑法相關規定，原判決適用法規並無不當，不構成撤銷
    之理由），是原判決應予維持。被告上訴意旨略以：其業與
    被害人達成民事和解，請求給予緩刑，原審未予緩刑宣告不
    當等語。經查，是否給予被告緩刑宣告，乃法官審酌量刑之
    職權，且被告於原審既否認犯罪，復僅與其中傷勢較輕之一
    告訴人和解，則原審未予緩刑宣告，並無違誤，被告上訴為
    無理由，應予駁回。惟查，被告前未曾受刑之宣告，此有本
    院被告前案紀錄表一件在卷可按，且被告復已與另一告訴人
    丙○○亦達成民事和解，亦有和解書及入款憑証各一件在卷
    可稽，該告訴人並具狀為被告求刑，暨本案被告係過失初犯
    ，經此偵審程序，應已知所警惕，而無再犯之虞，本院因認
    其所受刑之宣告，以暫不執行為當，併予宣告緩刑二年，以
    啟自新。惟被告犯罪在新法施行前，新法施行後，緩刑之宣
    告，不生新舊法比較之問題，應逕依修正後之刑法七十四條
    第一項第一款之規定宣告之（最高法院九十五年第八次刑事
    庭會議決議參照）。又被告經合法傳喚，無正當理由不到庭
    ，乃不待其陳述，逕為一辯論判決，均附此說明。
四、據上論結，應依刑事訴訟法第三百七十一條、第三百六十八
    條、第三百七十三條、第七十四條第一項第一款，判決如主
    文。
本案經檢察官柯麗鈴到庭執行職務。
中    華    民    國   九十五   年   十二   月  十二  日
                  刑事第十四庭  審判長法  官  蘇隆惠
                                      法  官  林秀鳳
                                      法  官  陳玉雲
以上正本證明與原本無異。
不得上訴。
                                      書記官  陳思云
中    華    民    國    95    年    12    月    13    日
附錄：本案論罪科刑法條全文
中華民國刑法第284條第一項前段（過失傷害罪）
因過失傷害人者，處6月以下有期徒刑、拘役或5百元以下罰金。
附件：
臺灣臺北地方法院刑事判決             95年度交易字第158號
公  訴  人  臺灣臺北地方法院檢察署檢察官
被      告  甲○○  女  61歲（民國○○年○月○○日生）
                    身分證統一編號：Ｚ000000000號
                    住雲林縣西螺鎮○○路137之2號
                    居臺北縣三重市○○○路29號1樓之53
上列被告因過失傷害案件，經檢察官提起公訴（94年度偵字第12
407號），本院判決如下：
    主  文
甲○○因過失傷害人，處有期徒刑肆月，如易科罰金，以參佰元
折算壹日。
    事  實
一、甲○○（原名廖薰，民國95年5 月2 日改名）明知其並未領
    有機車駕駛執照，猶於93年12月15日下午5 時5 分，騎乘車
    牌號碼FSC─373號重型機車，沿臺北市松山區○○○路東往
    西方向行駛，行經南京東路、敦化北路口時，原應注意車前
    狀況及依交通號誌指示通行，而依當時天候及道路狀況又無
    不能注意之情形，竟疏未注意，於其行駛方向交通號誌由黃
    燈轉為紅燈之際，貿然闖越黃燈，致其騎乘之上該機車撞及
    分別由乙○○、丙○○所騎乘，在該路口西北角機車待轉區
    等候綠燈通行之車號PZY─893號重型機車及DPH─688號輕型
    機車，乙○○、丙○○均因而人、車倒地，乙○○並受有左
    胸、左肩及下背鈍瘀傷等傷害，丙○○則受有頭部外傷併腦
    震盪、頸椎鈍挫傷及腰椎鈍挫傷等傷害。
二、案經乙○○、丙○○訴由臺北市政府警察局松山分局報告臺
    灣臺北地方法院檢察署檢察官偵查起訴。
    理  由
一、訊據被告甲○○固坦承於上揭時、地，無照騎乘上開重型機
    車，與告訴人乙○○、丙○○分別所騎乘之機車發生碰撞，
    惟辯稱：斯時其係騎乘機車隨前方綠燈通行之車輛通過路口
    ，並未闖越黃燈或紅燈；本件係告訴人等不遵守號誌、闖越
    紅燈所致，此由其機車受損部分非在前面板、網籃，而係在
    右後方排氣管有擦撞痕，左側倒地擦痕可知；另並質疑告訴
    人等所受傷害非因本件事故所致云云。
二、經查，證人即告訴人乙○○於本院審理時，具結證述：「當
    時我的車子在敦化北路路口要待轉，北往南方向，當時我已
    經是綠燈，約2 、3 秒以後，我準備要啟動，但南京東路東
    往西的方向口，有1 台白色的車子闖紅燈，等他通過後，我
    就慢慢往前騎，約1 台機車的距離，被告就從左邊以她的車
    頭直接撞我左側車頭的部分，我就隨即往右邊倒下。（問：
    丙○○是如何被撞？）我不是很注意，應該是在我車子倒下
    時，被我車子掃到，她的車子位置跟我同一方向，在我的同
    側右邊．．當時被告從南京東路東往西方向快速衝過來，我
    從左側看到她時，她還大叫1 聲，接著就撞上我」（見95年
    5 月3 日審判筆錄）等語明確，且與證人亦告訴人丙○○同
    日結證所稱：「當時5 點多，我從南京東路往環亞方向，我
    跟證人乙○○在同一待轉區，蔡在我的左手邊，當時已經綠
    燈要起步了，但是我們前面還有一些機車，我們不是第1 輛
    ，我們就起步時，我有習慣性往左邊瞄一下，我就看到被告
    的車子很快闖越紅燈，當時她連一半路口都還沒有穿越，接
    下來我就看到有1 台機車已經倒下來了，接著這台車子就撞
    到我的車子，我人就飛出去了與車子分離，我就倒在地上．
    ．（問：你在待轉時，南京東路的車流量很大？）不大，我
    非常確定當時我們的行向是綠燈，且當時他們那邊是紅燈，
    路面已經淨空，我們當時也並不趕時間，也不是第1 台車，
    不可能衝出去」（見同上筆錄）之情節互核相符。再者，依
    卷附之臺北市政府警察局松山分局交通分隊道路交通事故補
    充資料表所示，告訴人乙○○、丙○○之機車分別受有車頭
    、左側車身車損之損壞；至被告雖當場表示車損不明確，惟
    經本院詳閱臺北市○○○○道路交通事故照片，被告之機車
    前車頭實有明顯之擦撞痕跡，其中右前車頭之擦痕尤為明顯
    （見偵卷第73頁上方照片），足見證人等所述被告車頭撞擊
    告訴人乙○○左側車頭，致告訴人乙○○機車再撞擊斯時停
    等在告訴人右側之告訴人丙○○機車左側車身，實屬有據。
    本院另並審酌本件事故發生之時間，南京東路車流量甚大，
    告訴人乙○○、丙○○闖越紅燈起步穿越南京東路龐大車流
    ，顯甚不易等情，綜合判斷，足認本件應係被告騎乘機車於
    南京東路黃燈或全紅時段進入路口，至事故地點時敦化北路
    北向南號誌轉換為綠燈，致與適起步之告訴人等發生碰撞，
    臺北市車輛行車事故鑑定委員94年9 月12日北鑑審字第0943
    0297600 號函所附鑑定意見書及臺北市政府交通局同年11月
    7 日北市交五字第09434373500 號函所附臺北市車輛行車事
    故鑑定覆議委員會鑑定覆議意見書，亦均同此認定。被告辯
    稱其未闖越黃燈或紅燈，尚無可採；至其另所辯機車受損部
    分非在前面板、網籃云云，亦與事故當時所攝照片不符，業
    經本院敘之如前。末查，被告於本院審理時雖另提出機車照
    片，欲證明其車係在右後方排氣管有擦撞痕，左側倒地擦痕
    ，然該照片之拍攝時間尚屬不明，是否與本件事故相涉，即
    屬有疑，本院尚無從遽予採信，附此敘明。
三、按不得未領有駕駛執照駕車；又汽車行駛至交岔路口，其行
    進應遵守燈光號誌，道路交通管理處罰條例第二十一條第一
    項第一款、道路交通安全規則第一百零二條第一項第一款分
    別定有明文，被告騎乘機車自應注意上述規定；且依當時天
    候晴、日間自然光線，路面無缺陷、無障礙物、視距良好，
    有道路交通事故調查報告表(一)在卷可按，顯無不能注意之情
    事，竟疏未注意、無照駕駛，且不遵守燈光號誌貿然前行，
    以致肇事，被告顯有過失。又被害人乙○○因而受有左胸、
    左肩及下背鈍瘀傷等傷害，丙○○則受有頭部外傷併腦震盪
    、頸椎鈍挫傷及腰椎鈍挫傷等傷害，亦分別有財團法人中心
    診所醫院（下稱：中心診所）診斷證明書、宏恩綜合醫院診
    斷證明書，及中心診所95年3 月30日0000000000函所附告訴
    人等93年12月15日急診病歷在卷可參，且依上該診斷證明書
    及急診病歷所示告訴人等就診日期，即為事故當日或緊鄰之
    日期，足認其等所受傷害，與被告之過失間，確有相當因果
    關係，被告質疑告訴人等所受傷害非因本件事故所致云云，
    殊無足採。綜上，本件被告之犯行明確，堪以認定，應依法
    論科。
四、核被告無駕駛執照，又不遵守燈光號誌，因而過失傷害人，
    係犯刑法第二百八十四條第一項過失傷害罪；並依道路交通
    管理處罰條例第八十六條第一項規定，加重其刑。其以1 過
    失行為侵害告訴人2 人身體法益，係1 行為觸犯數罪名，為
    想像競合犯，依刑法第五十五條前段規定論以1 罪。又被告
    於肇事後，在處理人員未明肇事人姓名，而前往現場處理時
    ，在場並當場承認為肇事人，有臺北市政府警察局松山交通
    分隊警員劉國棟填具之臺北市○○○○○道路交通事故肇事
    人自首情形記錄表附卷可按，足認被告已合於刑法第六十二
    條前段所定對於未發覺之犯罪自首而接受裁判之要件，應依
    該條規定減輕其刑；並先加後減之。爰審酌被告無照駕駛，
    妄顧其他用路人之安全，犯後復一再推諉卸責，並考量被害
    人等所受傷害程度等一切情狀，量處如主文所示之刑，並諭
    知易科罰金之折算標準。
據上論斷，應依刑事訴訟法第二百九十九條第一項前段，刑法第
二百八十四條第一項、第五十五條、第六十二條前段、第四十一
條第一項前段，道路交通管理處罰條例第八十六條第一項，罰金
罰鍰提高標準條例第一條前段、第二條，判決如主文。
本案經檢察官廖舒屏到庭執行職務。
中    華    民    國    95    年    5     月    26    日
                          交通法庭
                              審判長法  官  林恆吉
                                    法  官  游士珺
                                    法  官  王幸華
上正本證明與原本無異。
如不服本判決，應於判決送達後10日內向本院提出上訴狀（應抄
附繕本）。告訴人或被害人如對於本判決不服者，應具備理由請
求檢察官上訴，其上訴期間之計算係以檢察官收受判決正本之日
期為準。
                                    書記官  陳泰寧
中    華    民    國    95    年    5     月    26    日
附論罪科刑依據法條：
中華民國刑法第284條
(過失傷害罪)
因過失傷害人者，處 6 月以下有期徒刑、拘役或 500 元以下罰
金，致重傷者，處1年以下有期徒刑、拘役或500元以下罰金。
從事業務之人，因業務上之過失傷害人者，處 1 年以下有期徒刑
、拘役或1 千元以下罰金，致重傷者，處 3 年以下有期徒刑、
拘役或2千元以下罰金。
道路交通管理處罰條例第86條
汽車駕駛人，無駕駛執照駕車、酒醉駕車、吸食毒品或迷幻藥駕
車、行駛人行道或行經行人穿越道不依規定讓行人優先通行，因
而致人受傷或死亡，依法應負刑事責任者，加重其刑至二分之一
。
汽車駕駛人，在快車道依規定駕車行駛，因行人或慢車不依規定
，擅自進入快車道，而致人受傷或死亡，依法應負刑事責任者，
減輕其刑。


司法院資訊處製作；財團法人民間司法改革基金會備份。
